臺灣高等法院刑事判決　　　　　　　 95年度交上易字第365號
上　訴　人
即　被　告　甲○○
上列上訴人即被告因過失傷害案件，不服臺灣臺北地方法院九十
五年度交易字第一三號，中華民國九十五年十一月八日第一審判
決（起訴案號：臺灣臺北地方法院檢察署九十四年度偵緝字第二
０七六號），提起上訴，本院判決如下：
    主  文
上訴駁回。
    事  實
一、甲○○於民國九十一年間因竊盜案件，經臺灣士林地方法院
    以九十一年度簡字第四三五號判處有期徒刑四月，如易科罰
    金，以銀元三百元折算一日（第一案）；又因偽造文書案件
    ，經臺灣高等法院臺中分院以九十二年度上訴字第二二一九
    號判處有期徒刑八月確定（第二案）；以上二案件經檢察官
    聲請臺灣高等法院臺中分院以九十四年度聲字第二三四號裁
　　定應執行有期徒刑十一月，其中竊盜部分於九十二年七月十
　  九日先行入監執行，於九十二年十二月十三日出監，此部分
    經扣抵後，於九十四年七月二十六日縮刑期滿執行完畢（於
    本案不構成累犯）。其於九十三年八月三十日上午十一時三
    十分許，騎乘車牌號碼ＢＦＷ－６１８號重型機車，沿臺北
    市大安區○○○路自北往南方向行駛，行經光復南路與市○
    ○道交岔口時，適有乙○○騎乘車牌號碼ＢＡＱ－０１９號
　　重型機車，在市○○道○段機車二段式左轉待轉區附近停等
　  紅燈，欲俟綠燈後再沿市○○道西向東方向穿越光復南路行
    駛，甲○○明知汽（機）車行駛時，應注意車前狀況，並隨
    時採取必要之安全措施，以防止危害發生，而依當時為白天
    ，視距良好，現場道路寬廣，客觀上並無不能注意之情事，
    詎竟疏於注意，駕車撞及乙○○所駕上開重型機車左側，致
    乙○○人車倒地，受有左食指與左中指擦挫傷各一處（各約
    １．５ｘ１．０ｘ０．１公分與２．０ｘ１．０ｘ０．１公
    分）、左小腿裂傷一處（約３．０ｘ０．７ｘ０．７公分）
    、右小腿及左小腿擦挫傷各一處（各約３．０ｘ１．０ｘ０
    ．１公分及５．０ｘ１．０ｘ０．１公分）之傷害，甲○○
    雖於事故發生後，承諾將賠償乙○○之損失並留下聯絡方式
    後始離去，惟其後均未與乙○○商談和解事宜。
二、案經被害人乙○○訴由臺北市政府警察局大安分局報請臺灣
    臺北地方法院檢察署檢察官偵查起訴，甲○○於臺灣臺北地
    方法院準備程序進行中，就被訴事實為有罪之陳述，經該院
    合議庭裁定行簡式審判程序。
    理  由
壹、程序方面：
一、本件被告甲○○於警詢、偵查及原審所為之自白，並無出於
    強暴、脅迫、利誘、詐欺、疲勞訊問、違法羈押或其他不正
    之方法，亦非違反法定障礙事由經過期間不得訊問或告知義
    務之規定而為，依刑事訴訟法第一百五十六條第一項、第一
    百五十八條之二規定，應認其有證據能力。
二、被告於原審準備程序進行中，就被訴事實為有罪之陳述，經
    原審合議庭依刑事訴訟法第二百七十三條之一第一項規定裁
    定行簡式審判程序，則證人乙○○於審判外之陳述，依刑事
　　訴訟法第二七三條之二規定排除同法第一百五十九條第一項
　　傳聞排除法則之適用，自有證據能力。
三、再查，下列所引用資以認定被告犯罪事實之非供述證據部分
    ，均無違反法定程序而取得之情形，依刑事訴訟法第一百五
    十八條之四反面解釋，有證據能力。
貳、實體方面：
一、上訴人即被告甲○○於本院審理中未到庭，惟上揭過失傷害
    之犯罪事實，業據被告於偵查及原審審理中坦承不諱，核與
    證人乙○○證述受傷之情節相符，並有道路交通事故現場圖
    、道路交通事故補充資料表、車輛損害照片、現場照片、博
    仁綜合醫院醫院診斷證明書在卷可稽，自屬實在。
二、按汽（機）車行駛時，駕駛人應注意車前狀況，並隨時採取
    必要之安全措施，道路交通安全規則第九十四條第三項規定
    甚明，被告既領有合格之駕駛執照，自不能諉為不知。本件
    車禍發生時，依當時為白天，視距良好，現場道路寬廣，客
    觀上並無不能注意之情事，竟疏未注意車前狀況，而撞及在
    機車二段式左轉待轉區之乙○○所駕重型機車，致乙○○倒
    地受有如事實欄所載傷害，其有過失甚明，且被告之過失行
    為與被害人受傷之結果間有相當因果關係。本案事證明確，
    被告過失犯行洵堪認定，應依法論科。
三、查被告行為後，刑法部分條文業於九十四年二月二日經總統
    以華總一義字第０九四０００一四九０一號令修正公布，並
    自九十五年七月一日起生效施行（下稱現行刑法）；復參酌
    最高法院九十五年五月二十三日第八次刑事庭會議決議意旨
    ，現行刑法第二條第一項之規定，係規範行為後法律變更所
    生新舊法律比較適用之準據法，於現行刑法施行後，應適用
    現行刑法第二條第一項之規定，為「從舊從輕」之比較；又
    比較時應就罪刑有關之一切情形，綜其全部罪刑之結果而為
    比較。次查：
    （一）被告行為時之刑法第四十一條第一項前段規定：「犯
          最重本刑為五年以下有期徒刑以下之刑之罪，而受六
          個月以下有期徒刑或拘役之宣告，因身體、教育、職
          業、家庭之關係或其他正當事由，執行顯有困難者，
          得以一元以上三元以下折算一日，易科罰金」，依斯
          時有效施行之罰金罰鍰提高標準條例第二條前段規定
          （業於九十五年五月十七日經總統以華總一義字第０
          九五０００六九七九一號令修正公布刪除，並自九十
          五年七月一日起生效），依刑法第四十一條易科罰金
          者，就其原定數額提高為一百倍折算一日，則本件被
          告行為時之刑法及罰金罰鍰提高標準條例關於易科罰
          金折算標準之規定，係以銀元三百元折算一日，經折
          算為新臺幣後，應以新臺幣九百元折算一日。而現行
          刑法第四十一條第一項前段規定：「犯最重本刑為五
          年以下有期徒刑以下之刑之罪，而受六個月以下有期
          徒刑或拘役之宣告者，得以新臺幣一千元、二千元或
          三千元折算一日，易科罰金」，經比較修正前、後關
          於易科罰金折算標準之規定，以修正前刑法第四十一
          條第一項前段及修正前罰金罰鍰提高標準條例第二條
          前段規定，較有利於行為人。
    （二）刑法第三十三條第五款有關於罰金刑之規定，在刑法
　　　　　施行法於九十五年六月十四日修正增訂第一條之一，
　　　　　並自九十五年七月一日起施行。關於罰金刑，刑法分
　　　　　則編各罪所定罰金刑之貨幣單位原為銀元，修正前刑
　　　　　法第三十三條第五款規定：「罰金：一元（銀元）以
　　　　　上」，而依罰金罰鍰提高標準條例規定，就七十二年
　　　　　六月二十六日前修正之刑法部分條文，罰金數額提高
　　　　　二倍至十倍，其後修正者則不提高倍數，並依現行法
　　　　　規所定貨幣單位折算新臺幣條例規定，以銀元一元折
　　　　　算新臺幣三元。修正後刑法第三十三條第五款規定：
　　　　　「罰金：新臺幣一千元以上，以百元計算之」，刑法
　　　　　第三十三條第五款所定罰金貨幣單位經修正為新臺幣
　　　　　後，刑法分則各罪所定罰金刑之貨幣單位亦應配合修
　　　　　正為新臺幣，為使刑法分則編各罪所定罰金之最高數
　　　　　額與刑法修正前趨於一致，乃增訂刑法施行法第一條
　　　　　之一：「中華民國九十四年一月七日刑法修正施行後
　　　　　，刑法分則編所定罰金之貨幣單位為新臺幣。九十四
　　　　　年一月七日刑法修正時，刑法分則編未修正之條文定
　　　　　有罰金者，自九十四年一月七日刑法修正施行後，就
　　　　　其所定數額提高為三十倍。但七十二年六月二十六日
　　　　　至九十四年一月七日新增或修正之條文，就其所定數
　　　　　額提高為三倍」。從而，刑法分則編各罪所定罰金刑
　　　　　之最高數額，於上開規定修正後並無不同，惟修正後
　　　　　刑法第三十三條第五款所定罰金刑最低數額，較之修
　　　　　正前提高，自以修正前刑法第三十三條第五款之規定
　　　　　較有利於被告。
　　是經整體綜合比較全部罪刑之結果，以九十五年七月一日生
　  效施行前之刑法規定，較有利於被告，依現行刑法第二條第
    一項前段規定，自應適用被告行為時之法律即修正前之刑法
    規定。
四、故核被告所為，係犯刑法第二百八十四條第一項前段之過失
    傷害罪。又被告有應併合處罰之數罪，經法院分別判處有期
    徒刑確定，其中一罪之有期徒刑先執行期滿，法院經檢察官
    之聲請以裁定定其數罪之應執行刑確定後，其在未裁定前已
    先執行之有期徒刑之罪，因嗣後合併他罪定應執行刑之結果
    ，檢察官所換發之執行指揮書，係執行應執行刑，其前已執
    行之有期徒刑部分，僅應予扣除而不能認為已執行完畢（最
    高法院九十年度臺非字第三四０號判決可資參照）。被告前
    因竊盜案件，經臺灣士林地方法院以九十一年度簡字第四三
　　五號判處有期徒刑四月，如易科罰金，以銀元三百元折算一
　  日（第一案）；又因偽造文書案件，經臺灣高等法院臺中分
    院以九十二年度上訴字第二二一九號判處有期徒刑八月確定
    （第二案）；以上二案件經檢察官聲請臺灣高等法院臺中分
    院以九十四年度聲字第二三四號裁定應執行有期徒刑十一月
　　，其中竊盜部分先行入監執行部分（九十二年七月十九日起
　  至九十二年十二月十三日止），僅得扣抵所定十一月之執行
    刑，而非執執完畢，故以上二案件應於九十四年七月二十六
    日始縮短刑期執行完畢，此有臺灣高等法院被告前案紀錄表
    一紙附卷可按。是被告本件車禍過失傷害之犯行，係在上開
　　有期徒刑執行完畢之前，依前揭說明並無論斷累犯之問題，
  　公訴意旨認被告在前案執行完畢後五年內再犯罪，應論以累
    犯加重其刑云云，顯有誤解。
五、原審調查後，認事證明確，依刑法第二條第一項前段、第二
    百八十四條第一項前段，修正前刑法第四十一條第一項前段
    ，罰金罰鍰提高標準條例第一條前段，修正前罰金罰鍰提高
    標準條例第二條，現行法規所定貨幣單位折算新臺幣條例第
    二條之規定，並審酌被告犯罪所生之危害，過失情節之輕重
    ，嗣後雖坦承犯行、然迄未賠償被害人損失，甚且原審法院
    多次勸諭被告與告訴人乙○○和解，雙方對於和解數額均已
    達成合意，被告卻一再推延逃避，致無故耗費多次審理時間
    等一切情狀，量處拘役五十日，並諭知如易科罰金以銀元三
    百元即新臺幣九百元折算一日，其認事用法並無違誤，量刑
    亦屬妥適。被告未附理由具狀上訴，依前揭說明，其上訴為
    無理由，應駁回之。
六、被告經合法傳喚，無正當理由不到庭，爰不待其陳述，逕行
    判決。
據上論斷，應依刑事訴訟法第三百七十一條、第三百六十八條，
判決如主文。
本案經檢察官周誠南到庭執行職務。
中　　華　　民　　國　　96　　年　　4 　　月　　10　　日
　　　　　　　　　刑事第四庭  審判長法　官　蔡秀雄
　　　　　　　　　　　　　　　　　　法　官　陳國文
　　　　　　　　　　　　　　　　　　法　官　鄭水銓
以上正本證明與原本無異。
本判決不得上訴。
　　　　　　　　　　　　　　　　　　書記官　劉貞達
中　　華　　民　　國　　96　　年　　4　 　月　　12　　日
附錄本案論罪科刑法條全文
刑法第二百八十四條：
因過失傷害人者，處六月以下有期徒刑、拘役或五百元以下罰金
，致重傷者，處一年以下有期徒刑、拘役或五百元以下罰金。
從事業務之人，因業務上之過失傷害人者，處一年以下有期徒刑
、拘役或一千元以下罰金，致重傷者，處三年以下有期徒刑、拘
役或二千元以下罰金。
